臺灣高等法院臺中分院刑事判決        100年度上易字第917號
上  訴  人
即  被  告  賴瑞潭
上列上訴人因竊盜案件，不服臺灣南投地方法院100年度審易字
第62號中華民國100年6月9日第一審判決（起訴案號：臺灣南投
地方法院檢察署100年度偵字第1381號，原審因被告為有罪之陳
述，改行簡式審判程序），提起上訴，本院判決如下：
    主  文
上訴駁回。
    理    由
一、按依刑事訴訟法第350條、第361條、第362條、第367條規定
    ，不服地方法院之第一審判決而上訴者，須提出上訴書狀，
    並應敘述具體理由，為上訴必備之程式；其所提出之書狀未
    敘述上訴理由，或僅曾以言詞陳述上訴理由者，均應於上訴
    期間屆滿後20日內補提理由書於第一審法院。第一審法院經
    形式審查，認逾期未補提上訴理由者，應定期間先命補正；
    逾期未補正者，為上訴不合法律上之程式，應以裁定駁回。
    倘已提出上訴理由，但所提非屬具體理由者，則由第二審法
    院以上訴不合法律上之程式，判決駁回。而所謂具體理由，
    必係依據卷內既有訴訟資料或提出新事證，指摘或表明第一
    審判決有何採證認事、用法或量刑等足以影響判決本旨之不
    當或違法，而構成應予撤銷之具體事由，始克當之（例如：
    依憑證據法則具體指出所採證據何以不具證據能力，或依憑
    卷證資料，明確指出所為證據證明力之判斷如何違背經驗、
    論理法則）；倘僅泛言原判決認定事實錯誤、違背法令、量
    刑失之過重或輕縱，而未依上揭意旨指出具體事由，或形式
    上雖已指出具體事由，然該事由縱使屬實，亦不足以認為原
    判決有何不當或違法者（例如：對不具有調查必要性之證據
    ，法院未依聲請調查亦未說明理由，或援用證據不當，但除
    去該證據仍應為同一事實之認定），皆難謂係具體理由，俾
    與第二審上訴制度旨在請求第二審法院撤銷、變更第一審不
    當或違法之判決，以實現個案救濟之立法目的相契合，並節
    制濫行上訴（最高法院97年度台上字第892號刑事判決意旨
    參照）。
二、上訴人即被告賴瑞潭（以下稱被告）上訴意旨略以：被告係
    於不知情之情況下，受陳慶水所邀一同前往，應依刑法第30
    條規定論以幫助犯，而按正犯之刑減輕之，非論以共同正犯
    ；被告犯後態度良好，應適用刑法第57條第1項第1款、第2
    款、第10款規定，以及刑法第59條犯罪之情狀顯可憫恕者，
    酌量減輕其刑，原審量刑過重，請依此為科刑輕重之審酌標
    準，減輕其刑云云。
三、經查：
  (一)被告因不服地方法院之第一審判決，於民國100年6月20日向
    原審法院具狀提出上訴狀，敘明上訴理由，依刑事訴訟法第
    361條第2項條文、立法修正理由及上開最高法院判決意旨，
    被告倘已提出上訴理由，但所提非屬具體理由者，由第二審
    法院以上訴不合法律上之程式，以判決駁回之。至於上訴理
    由是否具體，係屬第二審法院審查範圍，則不在命補正之列
    （參見法院辦理刑事訴訟案件應行注意事項第162點），合
    先敘明。
  (二)按共同正犯之成立，祇須具有犯意之聯絡，行為之分擔，既
    不問犯罪動機起於何人，亦不必每一階段犯行，均經參與。
    共同實行犯罪行為之人，在合同意思範圍內，各自分擔犯罪
    行為之一部，相互利用他人之行為，以達其犯罪之目的者，
    即應對於全部所發生之結果，共同負責；而共同實施犯罪行
    為之人，在合同意思範圍以內，各自分擔犯罪行為之一部，
    相互利用他人之行為，以達其犯罪之目的者，即應對於全部
    所發生之結果，共同負責。（最高法院28年度上字第3110號
    判例、94年度臺上字第5266號判決意旨參照）。本件被告與
    陳慶水2人共同前往沈素蘭所有之檳榔園，分持檳榔刀各1支
    ，盜割沈素蘭所有之檳榔200芎之事實，業經原審詳為調查
    ，原審因而認被告與陳慶水間，就上開竊盜犯行，有犯意聯
    絡及行為分擔，為共同正犯，核無違誤。被告上訴意旨辯稱
    其應成立幫助犯云云，惟被告於上訴理由中自承係受陳慶水
    之邀而一同前往，依上開最高法院判例及判決意旨，被告應
    為攜帶兇器竊盜罪之共同正犯，其上開所辯，顯係誤解法律
    所為之爭執，即無可採。又按刑罰之量定，屬法院自由裁量
    之職權行使，應審酌刑法第57條所列各款事由及一切情狀，
    為酌量輕重之標準，並非漫無限制；量刑輕重係屬事實審法
    院得依職權自由裁量之事項，苟已斟酌刑法第57條各款所列
    情狀而未逾越法定刑度，不得遽指為違法；且在同一犯罪事
    實與情節，如別無其他加重或減輕之原因，下級審量定之刑
    ，亦無過重或失輕之不當情形，則上級審法院對下級審法院
    之職權行使，原則上應予尊重（最高法院72年臺上字第6696
    號、75年臺上字第7033號判例及85年度臺上字第2446號判決
    意旨參照）。原審判決就認定被告共同攜帶兇器竊盜犯行所
    憑之證據，已經詳細調查審酌，經核並無違背證據法則及論
    理法則。就量刑方面，亦已依刑法第57條規定，審酌被告之
    素行，其前因竊取他人所有之檳榔，即涉犯攜帶兇器竊盜罪
    ，經判處有期徒刑8月確定，仍不知警惕、悔改，竟再為本
    案竊盜犯行，其犯罪之動機、目的、手段，被害人所受危害
    ，被告賴瑞潭犯罪後坦承犯行，暨檢察官之具體求刑等一切
    情狀，量處被告共同犯攜帶兇器竊盜罪，處有期徒刑10月，
    及為相關沒收之諭知，經核亦屬妥適，並無被告上訴指摘量
    刑過重之情形。另被告上訴請求依刑法第59條規定，酌量減
    輕其刑云云，惟按刑法第59條之酌量減輕其刑，必於犯罪之
    情狀，在客觀上足以引起一般同情，認為即予宣告法定低度
    刑期，猶嫌過重者，始有其適用，至於被告無前科，素行端
    正，子女眾多等情狀，僅可為法定刑內從輕科刑之標準，不
    得據為酌量減輕之理由（最高法院51年台上字第899號判例
    意旨參照）。本案被告於原審雖坦承犯行，惟其犯罪之情狀
    ，於客觀上並無足以引起一般同情，認為即予宣告法定低度
    刑期，猶嫌過重之情形，自無刑法第59條酌量減輕規定之適
    用。原審判決未適用該條規定酌減其刑，要難指為不當。
  (三)綜上所述，被告上訴意旨所指摘各點，或係誤解法律所為之
    爭執，或徒憑己見，再事爭執，形式上雖有指摘，然並不影
    響原審判決結論之認定，均非上訴之具體理由，難謂已符合
    首揭法定上訴要件，揆諸上開最高法院判決意旨，及依「程
    序優先於實體」之刑事訴訟法原則，本件上訴自不合法定上
    訴程式，應予駁回，並不經言詞辯論為之。
四、據上論斷，應依刑事訴訟法第367條前段、第372條，判決如
    主文。
中    華    民    國   100    年    12    月    9     日
            刑事第十一庭  審判長法  官  郭  同  奇
                                法  官  張  智  雄
                                法  官  許  冰  芬
以上正本證明與原本無異。
不得上訴。
                                書記官  賴  成  育
中    華    民    國   100    年    12    月    9     日